臺灣高等法院臺南分院刑事判決
110年度上易字第297號
上  訴  人  
即  被  告  葉廖淑君



上列上訴人因竊盜案件，不服臺灣臺南地方法院109年度易字第1
316號中華民國110年3月22日第一審判決（起訴案號：臺灣臺南
地方檢察署109年度偵字第19727號），提起上訴，本院判決如下
：
    主  文
上訴駁回。
    事  實
一、葉廖淑君意圖為自己不法所有，基於侵入住宅竊盜之犯意，
    於民國107年2月3日17時40分許，騎乘腳踏車行經柯泰安位
    於臺南市○○區○○路000巷00號住處時，因見上址住處1樓無人
    看顧，遂侵入上址住處1樓，並徒手竊取柯泰安所有之三星
    牌手機1支(型號note8，序號：000000000000000號，價值新
    臺幣〈下同〉1萬6千元)，得手後隨即騎車離去，之後又將上
    開手機轉讓予其夫葉彥麟，葉彥麟並於107年3月24日插入其
    申請之手機門號0000000000號SIM卡使用，復於同年5月間將
    該手機轉售予他人(葉彥麟犯收受贓物罪業經原審法院以108
    年易字第970號判決罪刑，其上訴後經本院109年度上易字第
    88號判決駁回上訴確定)。嗣經警接獲柯泰安報案後，調取
    該手機序號之通聯紀錄，發現該手機插用上開葉彥麟門號之
    情形，因而循線查獲上情。
二、案經柯泰安訴由臺南市政府警察局歸仁分局暨臺灣臺南地方
    檢察署檢察官自動檢舉偵查起訴。
    理  由
一、按被告以外之人於審判外之言詞或書面陳述，除法律有規定
    者外，不得作為證據；惟被告以外之人於審判外之陳述，雖
    不符刑事訴訟法第159條之1至第159條之4規定得為證據之情
    形，而經當事人於審判程序同意作為證據，法院審酌該言詞
    陳述或書面陳述作成時之情況，認為適當者，亦得為證據，
    刑事訴訟法第159條第1項及第159條之5第1項分別定有明文
    。查本判決所引用之下列供述證據暨其他書證、物證，檢察
    官、被告於本院行準備及審理程序時，均同意作為本案證據
    （本院卷第92至94、153頁），本院審酌上開證據資料作成
    時之情況，核無違法取證或其他證明力明顯過低之瑕疵，認
    以之作為證據為適當，是依刑事訴訟法第159條之5規定，前
    述相關證據資料，自均得作為證據。
二、認定犯罪事實所憑之證據及理由：
    訊據被告葉廖淑君矢口否認有侵入住宅竊盜之犯行，辯稱：
    當時因為我女兒失蹤，我有騎腳踏車出去找，但我不確定監
    視器翻拍照片中騎腳踏車的人是不是我，因為員警說腳踏車
    前方有菜籃，我騎的腳踏車是沒有菜籃的。本案失竊之手機
    不是我給葉彥麟的，是他自己去買的；手機是我先生與買方
    的糾紛，我否認犯罪，沒有做錯任何事情。我出門就是尋找
    女兒的下落。而且歸仁分局的員警有問我騎乘附菜籃腳踏車
    之婦女是否是我，我回答我兒子的腳踏車並沒有菜籃，故該
    婦女不是我云云。經查：
  ㈠不爭執之事實：
　　告訴人柯泰安所有之上開手機，於前揭時地遭竊等情，業據
    告訴人於警詢及偵查中證述：我於107年2月3日17時30分，
    發現住處屋內財物遭竊，有手機、現金等等物品被竊，當時
    我們家人都在2樓，我住處隔壁有監視器，有錄到1名女子身
    著深色長褲騎腳踏車，在案發時間17時許，拿著提袋從我住
    處走出等語綦詳（他卷第27至31、75至76、95至97頁）。且
    於107年2月3日警詢時陳稱要對竊嫌提出竊盜告訴等語針對
    涉案竊嫌業已表明請求訴追之意思（他卷第31頁）。並有監
    視器翻拍照片4張、監視器光碟1片在卷可佐。而告訴人報案
    後，經警調取手機序號之通聯紀錄，發現該手機於107年3月
    24日插入證人葉彥麟申請之0000000000號門號SIM卡使用之
    事實，復有門號申辦人資料、手機序號之調取票及通聯調閱
    紀錄查詢單、上述證人葉俊麟門號之調取票及通聯調閱紀錄
    查詢單各1份可稽（偵卷第19至25、29至30頁）。上開事實
    為被告所不爭執，該部分事實應堪認定。
  ㈡被告雖以前詞為辯，然查：
  ⒈證人即告訴人柯泰安於警詢時證稱：「當時我住處隔壁有監
    視器有攝錄到1名女子身著深色長褲騎乘腳踏車，印象中在
    案發時17時許該名女子拿著提袋從我住處走出。」等語（他
    卷第75頁），業已指明侵入其住宅行竊之人為身著深色長褲
    騎腳踏車之女子明確，而依被告於警詢時所供：我女兒離家
    出走，我都是騎腳踏車到臺南市安南區、仁德區及永康區去
    找她，警方所提示被害人住處隔壁監視器於107年2月3日17
    時許有拍到1名女子身穿深色長褲騎腳踏車，拿著提袋從被
    害人住處離開之相片，有可能是我經過要去尋找小孩才被拍
    攝到的，相片中人跟我有點相似等語（他卷第71至73頁），
    及證人即被告之夫葉彥麟於另案(即葉彥麟被訴收受贓物罪)
    審理中所供：柯泰安住宅遭竊案照片4張，畫面中的女子很
    像我太太等語(原審卷第59頁)，則被告亦已坦承於上開時間
    有騎乘腳踏車在告訴人住所所在之仁德區出入之情，再衡諸
    常情，一般人對自己之身形外觀應係十分熟悉，而被告之配
    偶與被告長時間親密相處，亦理當無誤認之可能，其2人面
    對監視器翻拍照片，既不約而同地供稱照片中人與被告相似
    。
　⒉被告雖爭執其所騎乘之腳踏車前並無裝置菜籃，而監視器翻
    拍照片中（下稱監視器照片）女子騎乘之腳踏車有裝置菜籃
    ，該女子顯非其本人，並稱本件員警蘇宏淋調查時，亦稱該
    騎乘腳踏車之人並非被告云云，查證人即臺南市政府警察局
    歸仁分局偵查佐蘇宏淋到庭證稱，依其警詢時曾提示現場監
    視器照片給被告看，該照片並無明顯顯示該女子所騎腳踏車
    並無菜籃，無法具體看出來是菜籃，而且一般菜籃都是空心
    的架子，但畫面中是白白凸出的東西，有可能是提袋披掛在
    腳踏車龍頭上等語，又針對被告所辯當時製作筆錄時，警察
    有向其詢問騎有菜籃腳踏車的人是否其本人，被告向警聲稱
    其所騎腳踏車並無裝置菜籃，警察隨即就說「那就不是妳」
    ，亦可確認其並非該竊嫌部分，證人蘇宏淋證稱：「如果有
    菜籃，特徵明顯，我就直接問她了，筆錄也會顯示。但筆錄
    沒有顯示這部分，所以我沒有說過這些話。」等語（本院卷
    第156至157頁），則被告所執此部分之辯解，即無可採。再
    觀諸監視器照片中攝得之女子正面（畫質不佳無法清楚辨識
    五官）及右後側畫面，該女子身形不高、體型微胖、髮型為
    中長及肩長髮（以束帶紮成馬尾狀），而經被告同意當庭拍
    攝其照片（將頭髮紮為馬尾狀），本院比對結果，其身高、
    體型及頭髮型態均有極高之相似性；有被告當庭拍攝照片、
    本院勘查監視器照片擷圖在卷（本院卷第101至103頁），足
    見監視器照片中之人有高度可能性係被告無訛。
　⒊再參以告訴人柯泰安遭竊之手機嗣後又由被告之夫葉彥麟取
    得使用，此因告訴人發現失竊報警後，警方調取該手機序號
    之通聯紀錄發現107年3月24日20時34分0716秒插用證人葉彥
    麟申請之0000000000號門號而循線查獲，嗣證人葉彥麟經檢
    察官以涉犯收受贓物罪起訴，經原審法院108年易字第970號
    判決罪刑，葉彥麟上訴後經本院109年度上易字第88號判決
    駁回其上訴而確定，有上述判決書各1份等在卷為憑。其中
    關於證人葉彥麟對其持有該手機之來源僅推稱係向不詳外勞
    購買，卻始終無法提出證明；再觀之證人葉彥麟於警詢及原
    審審理中，仍附和被告辯詞，執前述抗辯，仍稱係於高雄市
    岡山火車站旁之大西洋娛樂場向外勞購得云云（警1卷第42
    至45頁；原審卷第105至108頁）。然而，告訴人所有之三星
    牌note8手機(序號000000000000000)遭竊後，該手機確由證
    人葉彥麟持有並插入門號0000000000SIM卡使用，而告訴人
    柯泰安於自107年2月3日22時52分許前往歸仁分局仁德分駐
    所製作警詢筆錄，指稱：我於107年2月3日19時30分許發現
    住家一樓的財物遭竊盜，於107年2月3日17時40分許，因為
    今日是我母親去世100天的忌日，故我請了一位女和尚至2樓
    佛廳誦經，我們全家都在2樓佛廳，當時1樓沒有人，約於18
    時40分左右我們結束誦經下來1樓後，我妹妹找不到皮夾跟
    手機，後來我姪女跟媳婦也都找不到皮夾，我太太找不到手
    機，我們發覺有異，我隨即就報警處理，我們共有兩個門可
    進出，後門已經上鎖，竊嫌應該是從前門進入屋內，住宅內
    沒有被翻箱倒櫃等語（他卷第28頁）；參以卷附監視錄影翻
    拍照片畫面所示時間，顯示被告確於107年2月3日17時50分5
    3秒騎腳踏車經過告訴人住處，於同日17時51分56秒進入告
    訴人住處，於同日17時55分26秒從被害人家中離開後，同日
    17時55分43秒騎腳踏車離開（他卷第91至92頁）。與告訴人
    指訴遭竊時間相符，並非無稽。況被告之配偶葉彥麟與被告
    為夫妻關係，所證情節不無刻意迴護被告可能，本與情理無
    違，自無從以之為有利於被告之認定。
　⒋被告於警詢迄至本院審理時迭稱係為尋找女兒，始出現在臺南市各地區、本件非其所為云云。然查被告本身亦曾以相同手法（即以找尋女兒為藉口，騎腳踏車四處找尋目標後，再侵入住宅）竊盜，次數多達7次，犯罪時間分布於106年4月至107年3月間，與本案犯罪時間相差不遠，有被告之前案紀錄表及本院108年度上易字第78號判決1 份在卷足稽，依該判決書理由敘明「被告對其何以四處在臺南市區遊蕩，且所經之處均有住宅遭竊乙情，所辯情節前後矛盾歧異，益徵其係藉口尋找女兒，伺機四處作案至明。」依此同理，經多方勾稽，堪認此係被告慣用之手法，從而可認監視器畫面中騎腳踏車經過告訴人柯泰安住處附近及拿提袋從該住處走出之女子為被告無訛。
　⒌至於告訴人於警詢時另指稱「現場失竊物品為3個皮夾（Coac
    h皮夾、黑色桃紅底皮夾、橘色皮夾）、信用卡2張（國泰銀
    行、花旗銀行）、提款卡7張（兆豐銀行、元大金控、土地
    銀行、臺灣銀行、台新銀行、彰化銀行2張）、身分證2張（
    柯思瑜、柯雅宸）、健保卡3張（陳敏琪、柯思瑜、柯雅宸
    ）、駕照3張（陳敏琪、柯思瑜、柯雅宸）、行照1張、手機
    1台（三星note3價值新台幣8000元）、禮券200元（不確定
    為何店家）、新台幣40600元。」等語（他卷第29頁），則
    除檢察官起訴所指被告竊取上述財物其中之三星牌note8手
    機1支外，尚有其餘遭竊身分證件、財物（下稱本案其他財
    物）未經載明起訴意旨。惟按法院不得就未經起訴之犯罪審
    判，刑事訴訟法第268條定有明文。而事實上一罪、實質上
    一罪或裁判上一罪，均屬單一刑罰權之一罪，訴訟法上作為
    一個訴訟客體而無從分割，為一個具有不可分性之單一犯罪
    事實，法院就其全部事實，不得割裂而應合一審判，從而此
    類案件之追訴、審判，應適用起訴不可分及審判不可分原則
    。惟所謂單一性不可分，必須全部事實之各部分俱成立犯罪
    ，始足當之。如其中部分有應為無罪、免訴或不受理判決者
    ，即與有罪部分無不可分關係可言，不生實質上或裁判上一
    罪關係，自無所謂犯罪事實全部或一部之問題，更不生「一
    部起訴效力及於全部」、「一部分犯罪事實經判決確定，其
    效力當然及於全部」之法律效果（最高法院99年度台上字第
    3848號判決意旨參照）。本件被告始終矢口否認犯行，辯以
    其非本案竊盜犯嫌云云，業經本院論駁並認定被告確為本案
    行為人犯本件侵入住宅竊盜罪，已如前述，被告究竟有無一
    併竊取除告訴人指稱之三星牌note8手機1支外之本案其他財
    物，卷內僅有告訴人之單一陳述而已，惟告訴人對此節並未
    提出相關證據為其佐證，別無其他證據可佐，並無其他證據
    足以補強，揆諸前揭說明，此部分依現有卷證尚無法證明，
    自難為被告不利之認定。即無從徒憑被告於上述時地竊取手
    機1支之事實，即遽認其尚於同一時間地點竊取其他財物。
    自與前述有罪部分無不可分關係可言，非本案起訴效力所及
    範圍，併予敘明。
　⒍綜上所述，本案事證明確，被告所辯俱無可採，其犯行堪以
    認定，應依法論科。 　
三、論罪科刑
　㈠按行為後法律有變更者，適用行為時之法律。但行為後之法
    律有利於行為人者，適用最有利於行為人之法律，刑法第2
    條第1項定有明文。經查，被告行為後，刑法第321條業經修
    正，並於108年5月29日經總統公布施行，而於108年5月31日
    生效。修正前刑法第321條原規定：「犯竊盜罪而有下列情
    形之一者，處6月以上、5年以下有期徒刑，得併科新臺幣10
    萬元以下罰金：一、侵入住宅或有人居住之建築物、船艦或
    隱匿其內而犯之者。二、毀越門扇、牆垣或其他安全設備而
    犯之者。三、攜帶兇器而犯之者。四、結夥3人以上而犯之
    者。五、乘火災、水災或其他災害之際而犯之者。六、在車
    站、埠頭、航空站或其他供水、陸、空公眾運輸之舟、車、
    航空機內而犯之者。前項之未遂犯罰之。」，修正後刑法第
    321條則規定：「犯前條第一項、第二項之罪而有下列情形
    之一者，處6月以上5年以下有期徒刑，得併科50萬元以下罰
    金：一、侵入住宅或有人居住之建築物、船艦或隱匿其內而
    犯之。二、毀越門窗、牆垣或其他安全設備而犯之。三、攜
    帶兇器而犯之。四、結夥三人以上而犯之。五、乘火災、水
    災或其他災害之際而犯之。六、在車站、港埠、航空站或其
    他供水、陸、空公眾運輸之舟、車、航空機內而犯之。前項
    之未遂犯罰之。」，就加重竊盜罪之法定刑，由「6月以上
    、5年以下有期徒刑，得併科新臺幣10萬元以下罰金」，提
    高為「6月以上5年以下有期徒刑，得併科50萬元以下罰金（
    按依刑法施行法第1條之1第1項規定刑法分則編所定罰金之
    貨幣單位為新臺幣）」，經比較新、舊法律，修正後刑法第
    321條並無有利於被告之情形，依刑法第2條第1項前段規定
    ，自應用行為時法即修正前刑法第321條規定。
　㈡核被告所為，係犯修正前刑法第321條第1項第1款侵入住宅竊
    盜罪。
四、上訴駁回之理由：
  ㈠原審以被告犯行，罪證明確，因予適用刑法第2條第1項前段
    、修正前第321條第1項、第41條第1項前段之規定，並審酌
    被告前已有詐欺之前科紀錄(未構成累犯)，仍未記取教訓，
    且正值青壯，不思以正途取財，為貪圖小利而隨意侵入他人
    住宅竊盜，除造成告訴人柯泰安之財物損失及居家安寧受到
    干擾外，對社會治安亦造成相當程度之影響，犯後又飾詞否
    認犯行，未見絲毫悔意，亦未賠償被害人之損失，至為不該
    ，兼衡被告自陳高中畢業之教育程度，現無業，先生目前離
    家，生活開銷需賴親友資助，與2名兒子同住，其中1名兒子
    現就讀高中(本院審理時稱現已經輟學)，家庭經濟狀況不佳
    等一切情狀，從輕量處有期徒刑6月，並諭知易科罰金之折
    算標準。另就沒收部分附此敘明：被告竊盜之手機，因已轉
    交予其配偶葉彥麟，並經葉彥麟再以14,500元轉賣他人，而
    法院就葉彥麟因此所獲得之不法利得已宣告沒收及追徵，有
    原審法院108年易字第970號判決、本院109年度上易字第88
    號判決各1份等在卷為憑，被告已未保有本案之不法利得，
    爰不為沒收及追徵之諭知。
  ㈡本院審核原審認事用法俱無不合。又量刑輕重，係屬事實審
    法院得依職權裁量之事項，苟以行為人之責任為基礎，斟酌
    刑法第57條各款所列情狀而未逾越法定刑度，即不得遽指為
    違法。查原審判決就被告犯行已詳細記載其審酌科刑之一切
    情狀之理由，既未逾越法定刑度，又未濫用自由裁量之權限
    ，核無不當或違法之情形。故認原審就被告所犯上開之罪所
    量處之刑度，亦屬允當。被告否認犯行，所辯均不足採，業
    經本院論駁如上，從而被告上訴仍執前詞否認犯行，因而指
    摘原判決不當，核非有理由，應予駁回。
據上論斷，應依刑事訴訟法第368條，判決如主文。
本案經檢察官高振瑋提起公訴，檢察官周文祥到庭執行職務。
中　　華　　民　　國　　110 　年　　10　　月　　13　　日
                  刑事第二庭    審判長法　官  陳珍如
　　　　　　　　　　　　　　　　　　　法　官  陳弘能
　　　　　　　　　　　　　　　　　　　法　官  黃裕堯
以上正本證明與原本無異。
不得上訴。
　　　　　　　　　　　　　　　　　　　書記官  蔡孟芬
中　　華　　民　　國　　110 　年　　10　　月　　13　　日
附錄本案論罪科刑法條全文
修正前中華民國刑法第321條
犯前條第1項、第2項之罪而有下列情形之一者，處6月以上5年以
下有期徒刑，得併科10萬元以下罰金：
一、侵入住宅或有人居住之建築物、船艦或隱匿其內而犯之。
二、毀越門窗、牆垣或其他安全設備而犯之。
三、攜帶兇器而犯之。
四、結夥三人以上而犯之。
五、乘火災、水災或其他災害之際而犯之。
六、在車站、港埠、航空站或其他供水、陸、空公眾運輸之舟、
    車、航空機內而犯之。
前項之未遂犯罰之。